【裁判字號】    89,訴,182
【裁判日期】    890607
【裁判案由】    違反通訊保障及監察法等
【裁判全文】
臺灣新竹地方法院刑事判決                          八十九年度訴字第一八二號
    公  訴  人  臺灣新竹地方法院檢察署檢察官
    被      告  乙○○
右列被告因違反通訊保障及監察法等案件，經檢察官提起公訴（八十八年度偵字第七
九六九、八七一六號），本院判決如左：
    主  文
乙○○連續意圖為自己不法之所有，而侵占遺失物，處罰金參仟元，如易服勞役以參
佰元折算壹日；又共同違法監察他人通訊，處有期徒刑捌月。
扣案之違法監察他人通訊之錄音帶玖卷、錄音機貳台、空白錄音帶貳拾伍卷均沒收。
    事  實
一、乙○○於民國七十九年間因違反懲治盜匪條例案件，經本院判處有期徒刑十一年
    ，嗣經臺灣高等法院駁回上訴確定，並於八十六年一月二十三日縮短刑期假釋出
    獄並付保護管束，於保護管束中另涉嫌殺人案件現由本院審理中。竟不知悔改，
    基於意圖為自己不法所有之概括犯意，於民國八十八年九月初某日，在台北縣永
    和市區路邊，拾獲劉建志所有而於八十八年元月十日，在高雄市○○○路世貿大
    樓展覽館所遺失之國民身分證一張，進而侵占入己，又於八十八年九月中旬某日
    ，在台北縣板橋市區某一巷內，拾獲丙○○所有而於八十八年九月初，在不詳地
    點所遺失之車號Ｋ２─０七八八號行車執照及該車之保險證各一張，進而侵占入
    己。嗣乙○○另行起意，共同與綽號「小胖」、「阿水」等不詳姓名年籍之成年
    男子，於八十八年十月初開始，得知甲○○正集資炒作股票，想從甲○○處截取
    資訊以便投資獲利，遂由「小胖」製作萬能鑰匙三支，分別由三人持之侵入台北
    市○○路二０九巷七號公寓內（侵入住宅部分未據告訴），由「阿水」在該公寓
    一樓大門旁之電話箱內放置二台錄音機並接線至二一、二二號電話線，違法監聽
    甲○○所使用（０二）00000000、（０二）00000000號市內電
    話與人交談之通訊，並分別由乙○○、「小胖」、「阿水」輪流每天至該處取得
    違法監察甲○○通訊所得之錄音帶，並換帶，嗣於八十八年十月二十三日，經警
    查獲並發現扣得三十二卷錄音帶始得知上情，並於八十八年十月二十六日至該公
    寓電話箱內取出及扣得該二台錄音機及二卷錄音帶始停止監聽，共扣得違法監察
    甲○○之電話通訊錄音帶九卷、正準備監聽所用之空白錄音帶二十五卷及錄音機
    二台。
二、案經劉建志、丙○○、甲○○訴由新竹市警察局移送臺灣新竹地方法院檢察署檢
    察官偵查起訴。
    理  由
一、訊據被告乙○○除對於拾獲丙○○所遺失之行車執照及該車之保險證各一張部分
    予以否認並辯稱：丙○○之行車執照是謝添進給伊的、不是撿到的云云外，對於
    其他於前揭時地如何拾獲劉建志所遺失之身分證一張進而侵占入己、及如何與「
    小胖」、「阿水」共同違法監聽甲○○之電話通訊等情，迭於警訊、偵審中坦承
    不諱，核與被害人劉建志、甲○○於警訊中指述之情節相符，並有贓證物品認領
    保管收據一紙（見偵字第八七一六號偵查卷宗第十一頁）在卷可稽，此外，亦有
    錄音機二台及違法監察通訊所得之錄音帶九卷（業經本院勘驗屬實，製有勘驗筆
    錄一紙）、供犯罪預備之空白錄音帶二十五卷扣案足資佐證。但查被告如何於前
    揭時地，拾獲丙○○所遺失之行車執照及該車之保險證各一張並進而侵占入己之
    事實，業據被告在警訊及偵查中供認不諱，並經被害人丙○○於警訊中指訴甚詳
    ，且有贓證物品認領保管收據一紙（見偵字第八七一六號偵查卷宗第十頁）附卷
  足憑，是核被告於警訊、偵查中之自白與事實相符，足堪採信。被告事後翻異前
    詞，空言否認，顯為飾卸之詞，不足採信，犯行堪以認定。
二、核被告所為，係犯刑法第三百三十七條之侵占遺失物罪、通訊保障及監察法第二
    十四條第一項之違法監察他人通訊罪。被告先後二次侵占遺失物犯行，時間緊接
    ，方法相同，觸犯構成要件相同之罪名，顯係基於概括犯意為之，依連續犯規定
    論以一罪，並法加重其刑。被告就違法監察他人通訊犯行，與綽號「小胖」、「
    阿水」二人有犯意之聯絡及行為之分擔，皆為共同正犯。被告所犯上開二罪，犯
    意各別，行為不同，應分論併罰。爰審酌被告已有多次前科，有臺灣高等法院被
    告全國前案紀錄表附卷可考，其於假釋期間再度犯罪，足見其品行非佳、不思循
    合法正當途徑獲得財富，竟運用智慧於不當之途、造成被害人之損失、犯後先是
    坦承犯行，後又否認部分犯行等一切情狀，量處如主文所示之刑，並就罰金部分
    同時諭知易服勞役之折算標準，以示懲敬。扣案之違法監察通訊所得之錄音帶九
    卷，應依通訊保障及監察法第二十六條第一項沒收，另扣案之錄音帶二台、空白
    錄音帶二十五卷，分別為供犯罪所用、供犯罪預備之物，應依刑法第三十八條第
    一項第二款宣告沒收。
據上論斷，應依刑事訴訟法第二百九十九條第一項前段，通訊保障及監察法第二十四
條第一項、第二十六條第一項、刑法第十一條前段、第二十八條、第五十六條、第三
百三十七條、第四十二條第二項、第三十八條第一項第二款，罰金罰鍰提高標準條例
第一條前段、第二條，判決如主文。
本案經檢察官羅雪梅到庭執行職務。
中      華      民      國    八十九    年      六      月      七      日
                                    臺灣新竹地方法院刑事第一庭
                                        審 判 長  法  官  王  銘  勇
                                                  法  官  謝  永  昌
                                                  法  官  馮  俊  郎
右正本證明與原本無異。
如不服本判決，應於判決送達後十日內向本院提出上訴狀（應附繕本），上訴於臺灣
高等法院。
                                                  書記官  謝  國  聖
中      華      民      國    八十九    年      六      月      七      日
附錄：
刑法第三百三十七條
意圖為自己或第三人不法之所有，而侵占遺失物、漂流物或其他離本人所持有之物者
，處五百元以下罰金。
通訊保障及監察法第二十四第一項：
違法監察他人通訊者，處五年以下有期徒刑。


司法院資訊處製作；財團法人民間司法改革基金會備份。
